臺灣臺中地方法院民事判決
111年度訴字第270號
原      告  莊伊澤
                    指定送達處所：臺中市○區○○路0段00              ○0號
訴訟代理人  張繼圃律師
複  代理人  張致銓律師
被      告  莊建喜

            陳義德


            莊勝凱


            莊坤木

            莊茂和（即莊萬之承受訴訟人）


            莊淑閔（即莊萬之承受訴訟人）


            莊正忠（即莊萬之承受訴訟人）


上列當事人間請求分割共有物事件，本院於民國111年10月21日
言詞辯論終結，判決如下：
    主    文
被告莊茂和、被告莊淑閔、被告莊正忠等3人應就其等被繼承人
莊萬所有坐落臺中市○○區○○○段000地號土地（面積為548.67平方
公尺）之應有部分12分之1及坐落臺中市○○區○○○段000地號土地
（面積為4312.36平方公尺）之應有部分27472分之3552，辦理繼
承登記。
原告其餘之訴駁回。
訴訟費用由兩造各按附表（一）、（二）「訴訟費用負擔比例」
欄所示比例負擔。
    事實及理由
一、程序事項：
（一）按當事人死亡者，訴訟程序在有繼承人、遺產管理人或其
      他依法令應續行訴訟之人承受其訴訟以前當然停止，民事
      訴訟法第168條定有明文。又第168條至第172條及前條所
      定之承受訴訟人，於得為承受時，應即為承受之聲明；他
      造當事人，亦得聲明承受訴訟，民事訴訟法第175條亦有
      明定。查被告莊萬於本件起訴後之民國111年3月11日死亡
      ，因其配偶莊陳牡丹早於69年間即死亡，其法定繼承人則
      為其子女即被告莊茂和、被告莊淑閔、被告莊正忠等3人
      ，且均未為拋棄繼承，有其等戶籍謄本及家事事件公告查
      詢結果在卷可參（見本院卷第323至337頁），嗣因原告於
      111年7月1日具狀聲明由其等承受訴訟，而經本院裁定通
      知由被告莊茂和、被告莊淑閔、被告莊正忠等3人就被告
      莊萬部分承受並續行訴訟，是莊萬部分當應由被告莊茂和
      、被告莊淑閔、被告莊正忠等3人承受並續行訴訟，先予
      說明。
（二）按訴狀送達後，原告不得將原訴變更或追加他訴；但擴張
      或減縮應受判決事項之聲明者，不在此限，民事訴訟法第
      255條第1項第3款定有明文。次按不變更訴訟標的，而補
      充或更正事實上或法律上之陳述者，非為訴之變更或追加
      ，民事訴訟法第256條定有明文。按共有物之分割，於共
      有人全體有法律上之利害關係，須共有人全體始得為之，
      故請求分割共有物之訴，屬於民事訴訟法第56條第1項所
      稱訴訟標的對於共同訴訟之各人必須合一確定，有最高法
      院42年台上字第318號判例可參。查原告起訴時訴請分割
      之共有物即坐落臺中市○○區○○○段000地號土地（下稱系爭
      342地號土地）之共有人原包含莊萬等人，原告並以共有
      人全體為本件訴訟當事人；復因原告另行具狀追加請求兩
      造共有坐落臺中市○○區○○○段000地號土地（下稱系爭341
      地號土地）與同段342地號土地（上開2筆土地下合稱系爭
      土地）合併分割，且系爭土地共有人之莊萬業已於起訴後
      死亡，是其就系爭土地之應有部分原應由其繼承人即被告
      莊茂和、被告莊淑閔、被告莊正忠等3人為繼承並辦理繼
      承登記，是原告追加聲明第1項，應屬有據。又原告原僅
      起訴請求就兩造共有系爭342地號土地予以分割如伊所提
      附圖（見本院卷第29頁）所示；經迭次為聲明變更後，請
      求（一）判決如主文第1項所示辦理繼承登記。（二）兩
      造共有系爭土地，應按如附圖即臺中市大甲地政事務所（
      下稱大甲地政）鑑測日期111年4月29日複丈成果圖所示予
      以分割等語（見本院卷第305頁）。蓋此為擴張部分應受
      判決事項之聲明，或僅為部分補充或更正事實上或法律上
      之陳述，經核均無不合，揆諸上開說明，應予准許。
（三）被告莊建喜、陳義德、莊勝凱、莊茂和、莊淑閔、莊正忠
      等人（即除被告莊坤木以外）經合法通知，均未於本院最
      後言詞辯論期日到場，核無民事訴訟法第386條各款所列
      情形，爰依原告之聲請，由其一造辯論而為判決。
二、原告起訴主張：兩造共有坐落臺中市○○區○○○段000地號土地
    （面積為548.67平方公尺）及同段342地號土地（面積為431
    2.36平方公尺），使用地類別均為農牧用地，使用分區均為
    特定農業區（各別應有部分詳如附表所示），系爭2筆土地
    之共有人完全相同，且使用目的均無不能分割之情形，兩造
    亦未訂有不分割之特約，因兩造無法協議分割，爰依民法第
    823條第1項及第824條規定，請求依聲明所示准予分割如附
    圖即大甲地政鑑測日期111年4月29日複丈成果圖所示（下稱
    附圖）之分割方案。又按不動產物權，依法律行為而取得、
    設定、喪失及變更者，非經登記，不生效力；又因繼承、強
    制執行、公用徵收或法院之判決，於登記前已取得不動產物
    權者，非經登記，不得處分其物權，民法第758條及第759條
    分別定有明文。因系爭土地登記之原共有人之一莊萬業已於
    起訴後之111年3月11日死亡，因其配偶莊陳牡丹早於69年間
    即死亡，其法定繼承人則為其子女即被告莊茂和、被告莊淑
    閔、被告莊正忠等3人，且均未為拋棄繼承，是其就系爭土
    地之應有部分原應由其等繼承人即被告莊茂和、被告莊淑閔
    、被告莊正忠等3人為繼承並辦理繼承登記；惟其繼承人迄
    今尚未就所有系爭土地之應有部分辦理繼承登記，是爰依前
    開法律之規定等，請求被告莊茂和、被告莊淑閔、被告莊正
    忠等3人就莊萬所有系爭土地之應有部分辦理繼承登記等語
    。並聲明：（一）請求判決如主文第1項所示辦理繼承登記
    。（二）兩造共有系爭土地，應按如附圖即大甲地政鑑測日
    期111年4月29日複丈成果圖所示予以分割。
三、被告莊勝凱經合法通知，固未於本院最後言詞辯論期日到場
    ；惟據其前到庭及具狀所為陳述略以：同意系爭土地為合併
    分割；惟認分割時應保留現況道路（面積共330平方公尺）
    由各共有人以應有部分均6分之1計算即各55平方公尺維持共
    有，故以附件所示分割方案認屬合宜等語置辯。並聲明：駁
    回原告之訴。
四、被告莊坤木則以：原同意被告莊勝凱所提附件之分割方案；
    惟因被告莊勝凱所提分割方案無法辦理分割，故認應以其所
    提附件一之分割方案，方稱妥適。其願意維持現有巷道並由
    其以應有部分取得，日後願無條件將該取得之道路土地供原
    告等人通行。因土地分割應先保留農路，以利於農用機械進
    出之便利性，且多數當事人包含原告本均同意被告莊勝凱之
    分割方案，僅因大甲地政認該附件方案無法辦理分割而無法
    製作分割成果圖，故其願以其個人應有部分分歸取得該原有
    道路，日後願供共有人便於農業耕作需要為通行，其不同意
    原告所為如附圖所示之分割方案等語，以資抗辯。
五、被告莊茂和經合法通知，固未於本院最後言詞辯論期日到場
    ；惟據其前以莊萬訴訟代理人身分到庭所為陳述略以：同意
    被告莊勝凱所提附件之分割方案。
六、被告莊建喜、陳義德、莊淑閔及莊正忠等人則均經合法通知
    ，未於本院言詞辯論期日到場，亦未提出書狀為何陳述及聲
    明。
七、本院得心證之理由：
（一）按不動產物權，依法律行為而取得、設定、喪失及變更者
      ，非經登記，不生效力；又因繼承、強制執行、公用徵收
      或法院之判決，於登記前已取得不動產物權者，非經登記
      ，不得處分其物權，民法第758條及第759條分別定有明文
      。次按法院裁判分割共有物，性質上為共有人間應有部分
      之交換，自屬處分行為，以各共有人之處分權存在為前提
      ，故提起分割共有物之訴，參與分割之當事人以全體共有
      人為限，而各共有人之應有部分應以土地登記簿上所記載
      者為準；倘於第二審言詞辯論終結前有共有人死亡時，其
      繼承人因繼承，固於登記前已取得不動產物權，惟非經登
      記不得處分其物權，則在辦畢繼承登記前，其繼承人仍不
      得以共有人身分參與共有物之分割，但為求訴訟經濟起見
      ，可許原告就請求繼承登記及分割共有物之訴合併提起，
      即以一訴請求該死亡之共有人之繼承人辦理繼承登記，並
      請求該繼承人於辦理繼承登記後，與原告及其餘共有人分
      割共有之不動產；原告如不追加請求該死亡之共有人之繼
      承人辦理繼承登記，因該繼承人就共有物並無處分權可資
      行使，法院即無從基此為裁判分割，其分割共有物之請求
      ，自屬不能准許，最高法院著有91年台上字第832號判決
      可資參照。查系爭土地共有人之莊萬業已於起訴後之111
      年3月11日死亡，其繼承人迄今尚未就其所有系爭土地之
      應有部分（詳如附表所示）辦理繼承登記，而被告莊茂和
      、莊淑閔及莊正忠等3人為莊萬之繼承人，且均未拋棄繼
      承，已如前述，是原告爰依前開法律之規定及前開最高法
      院裁判要旨所示，請求莊萬之繼承人即被告莊茂和、莊淑
      閔及莊正忠等3人就莊萬共有系爭土地之應有部分（詳如
      附表所示莊萬之應有部分），辦理繼承登記，應屬有據。
（二）次查，原告主張系爭341地號及342地號土地，面積各如附
      表所示，使用地類別均為農牧用地，使用分區均為特定農
      業區，兩造各應有部分詳如附表所示，系爭2筆土地之共
      有人完全相同，兩造並未訂有不分割之特約，兩造無法協
      議分割，且起訴前復屬無法協議分割等情，業據原告提出
      系爭土地登記第一類謄本為證（見本院卷第81至83頁及第
      339至341頁），且為到庭被告莊坤木等人所不爭執，而其
      餘未曾到庭之被告已於相當時期受合法之通知，於言詞辯
      論期日不到場，亦未提出任何準備書狀爭執，是堪認原告
      此部分主張，洵屬真正。
（三）再按「共有物之分割，依共有人協議之方法行之。分割之
      方法不能協議決定，或於協議決定後因消滅時效完成經共
      有人拒絕履行者，法院得因任何共有人之請求，命為下列
      之分配：一、以原物分配於各共有人。但各共有人均受原
      物之分配顯有困難者，得將原物分配於部分共有人。二、
      原物分配顯有困難時，得變賣共有物，以價金分配於各共
      有人；或以原物之一部分分配於各共有人，他部分變賣，
      以價金分配於各共有人。以原物分配時，因共有人之利益
      或其他必要情形，得就共有物之一部分仍維持共有。共有
      人相同之數不動產，除法令另有規定外，共有人得請求合
      併分割。」，民法第824條第1項、第2項第1款、第2款、
      第4項固分別定有明文。然按「各共有人，除法令另有規
      定外，得隨時請求分割共有物。但因物之使用目的不能分
      割或契約訂有不分割之期限者，不在此限」，民法第823
      條第1項定有明文。所謂「因物之使用目的不能分割」，
      係指共有物繼續供他物之用，而為其物之利用所不可缺，
      或為一權利之行使所不可缺者而言，例如界標、界牆、區
      分所有建築物之共同部分、共有之契據、共有之道路等是
      （最高法院50年台上字第970號判例、85年度台上字第966
      號判決及58年台上字第2431判例意旨參照）。該條但書規
      定，旨在增進共有物之經濟效用，如已闢為道路或市場使
      用之共有土地或建物，因係供公眾使用，事涉公益，自應
      認屬因使用目的而不能分割（最高法院95年度臺上字第15
      0號、87年度臺上字第1386號判決意旨參照）。又共有物
      雖得由共有人請求分析，但已經分析，並於分析時約定保
      留某部分為各共有人公共之用者，嗣後非得各共有人全體
      之同意，自不得將該保留部分強求分析（最高法院18年上
      字第2199號判例參照）。次按「共有道路，除請求分割之
      共有人，願就其分得部分土地為他共有人設定地役權外，
      原則上不得分割；原審以系爭共有道路，因該土地之使用
      目的，不能分割，駁回上訴人分割之請求，於法尚無違誤
      。」，此有最高法院58年台上字第2431號判例參照。而法
      院裁判分割共有土地時，除因該土地內部分土地之使用目
      的不能分割（如為道路）或部分共有人仍願維持其共有關
      係，應就該部分土地不予分割或准該部分共有人成立新共
      有關係外，應將土地分配於各共有人單獨所有（最高法院
      69年臺上字第1831號判例意旨參照）。另民法第823條第1
      項但書所謂因物之使用目的不能分割，係指該共有物現在
      依其使用目的不能分割者而言（最高法院70年度台上字第
      260號判例參照）。由上揭最高法院判例、判決意旨可知
      ，協議或裁判分割共有土地時，如預留部分土地維持共有
      以供道路使用，該等共有土地之使用現況如仍為道路，即
      屬「因使用目的不能分割」之共有物。
（四）經查，系爭土地之東北側前於89年間即有因從事農地耕作
      上需要，而由鄰地共有人即坐落於原臺中縣○○鄉○○○段000
      ○0地號土地（即重測後南勢厝段340地號土地，地目田，
      下稱系爭鄰地）之共有人林文綢等人申請政府機關鋪設一
      寬為4.3公尺、長為29.3公尺（面積共125.99平方公尺，
      下稱系爭鄰路）之農路，以供系爭鄰地及毗鄰農地即系爭
      土地（重測前地號各為原臺中縣○○鄉○○○段000地號及453
      地號）等共有人為農用機械進出等便利使用，現況則與系
      爭土地上如被告莊勝凱所提附件分割圖所示標示G之農業
      用路（面積299.28平方公尺）相連結並均已鋪設柏油，而
      為南勢厝路129巷道等情，有被告莊坤木所提地籍圖謄本
      、系爭341地號土地登記第三類謄本及調解委員會調解書
      、現況照片及大甲地政就坐落原臺中縣○○鄉○○○段000地號
      即系爭342地號土地於110年3月11日所為甲土測字第02880
      0號複丈成果圖在卷可參（見本院卷第99至111頁、第231
      至233頁），並有系爭342土地之登記第一類謄本可佐（見
      本院卷339至341頁），且有原告所提系爭342土地地籍圖2
      紙在卷可參（見本院卷第29頁及第159頁），而兩造對於
      上開書證之真正亦均未為爭執，足見系爭土地中確有如被
      告莊勝凱所提附件分割圖所示標示G之農業用路（面積299
      .28平方公尺），且業已與系爭鄰路相連而成為臺中市大
      安區南勢厝路129巷道之既成道路，至甚明確。蓋按司法
      院大法官會議釋字第400號之解釋理由書第3段內容略以：
      公用地役關係乃私有土地而具有公共用物性質之法律關係
      ，與民法上地役權之概念有間，久為我國法制所承認（參
      照本院釋字第255號解釋、行政法院45年判字第8號及61年
      判字第435號判例）。既成道路成立公用地役關係，首須
      為不特定之公眾通行所必要，而非僅為通行之便利或省時
      ；其次，於公眾通行之初，土地所有權人並無阻止之情事
      ；其三，須經歷之年代久遠而未曾中斷，所謂年代久遠雖
      不必限定其期間，但仍應以時日長久，一般人無復記憶其
      確實之起始，僅能知其梗概（例如始於日據時期、八七水
      災等）為必要。至於依建築法規及民法等之規定，提供土
      地作為公眾通行之道路，與因時效而形成之既成道路不同
      ，非本件解釋所指之公用地役關係，乃屬當然。準此，系
      爭土地中如被告莊勝凱所提附件分割圖所示標示G之農業
      用路（面積299.28平方公尺）是否為既成道路，並已成立
      公用地役關係，即須審核本件有無符合前揭解釋所載之3
      項要件。復因私有土地成立公用地役關係將使該土地所有
      權人對該土地無從自由使用、收益，造成該土地所有權人
      之嚴重限制，為貫徹憲法第15條對人民之財產權應予保障
      之意旨，於審酌前揭要件時，須依客觀上之具體事實綜合
      加以判斷。而查，觀諸兩造（除未曾到庭表示意見之被告
      莊建喜及陳義德外）原均同意被告莊勝凱所提附件分割圖
      所示之分割方案，亦即除各共有人分歸取得一部分單獨所
      有之土地外，均同意將其中標示G之農業用路（面積299.2
      8平方公尺）另行分割為全體共有人維持共有之道路，以
      供全體共有人通行使用等情（見本院卷第175至176頁言詞
      辯論筆錄）；嗣因本院將該分割方案囑託大甲地政繪製複
      丈成果圖之結果，業經大甲地政於111年7月11日以甲地二
      字第1110005400號函覆稱：「旨揭地號非都市土地（指系
      爭土地），編定為特定農業區農牧用地，即為農業發展條
      例第16條第1項第3款及第4款所定之共有耕地，辦理分割
      為單獨所有者，應先取得共有人之協議或法院確定判決，
      其分割後之宗數，不得超過共有人人數。查相關土地共有
      人數為6員，因此分割方案筆數不得超過6筆，應包含巷道
      維持共有之筆數，故應調整分割筆數後再行測繪。」等語
      （見本院卷第259頁），亦即因系爭土地包含標示G之農業
      用路（面積299.28平方公尺，下稱系爭農路）原欲另行分
      割為全體共有人維持共有之道路，其總筆數共為7筆，而
      已超過全體共有人人數6筆，故無從為此分割方案後，兩
      造方各自另行提出附件一（被告莊坤木方案）及附圖（原
      告方案）之分割方案。基上，參以原告對被告莊坤木於11
      1年10月21日本院言詞辯論期日中當庭主張「系爭農路之
      現況為鋪設柏油路，且已通行約30年，又因附近有土地公
      廟，附近其他居民也會通行系爭農路至土地公廟拜拜。」
      等情既未為爭執，並陳稱「系爭農路為既有之道路，不應
      變成被告莊坤木之獨立產權，應分割為全體共有人6人維
      持共有，兩造原均同意莊勝凱之方案。原告方案分割為6
      筆已包含現況道路，就毋庸另行規劃出個人持分在該道路
      上。原告並不會因為私有地而不讓被告通行，私有地被告
      仍然可以主張袋地通行權，故被告莊坤木的權利即受保障
      ，而無須特別劃分該條道路予特定之共有人。被告莊坤木
      一直主張要劃分這條路是對他個人有利，但不利全體共有
      人，他主張要畫這條路是直通他的工廠，反而不利於其他
      共有人，其他共有人要通過土地需要向其主張袋地通行權
      。該道路的設置只是為了通往莊坤木的工廠，可以推論其
      他共有人沒有在使用該條道路。（問：其他共有人通行使
      用之道路為何？）不是天天在使用，是有耕作才使用，偶
      爾會使用。但天天用的是被告莊坤木工廠在使用。」等語
      （見本院卷第412至413頁）；另被告莊坤木亦陳稱：「系
      爭農路現況為道路，共同持有人有6人，我在最後面（指
      其附件一方案位置），還有其他4人也要通行。我自願放
      棄我的持分來取得原有的道路部分，希望以後不要有其他
      我需要主張袋地通行的訴訟，且願意該條道路供其他人通
      行。我也同意他們日後可以走該條路，我的持分同意作為
      道路。以大家的利益為主，大家都可以通行，避免以後的
      糾紛。系爭農路現況已鋪設柏油，已經通行約30年。他們
      每個人都有在使用，包含住在附近的居民那邊有一間土地
      公廟都走那條路去拜拜。」等語（見本院卷第412至413頁
      ），足徵系爭農路早已成為南勢厝路129巷道之一部分，
      符合供不特定之公眾通行所必要，而非僅為通行之便利或
      省時，且於公眾通行之初，土地所有權人並無阻止之情事
      ，又已經歷之年代久遠而未曾中斷等3要件，而為成立公
      用地役關係之既成道路，至為灼然。揆諸首揭說明，該共
      有土地即系爭農路之使用現況既為道路，即屬「因使用目
      的不能分割」之共有物，從而，兩造所提分割方案既均無
      法將系爭農路分歸全體共有人以維持共有，且系爭農路係
      已闢為道路使用之共有土地，因係供公眾使用，事涉公益
      ，自應認屬因使用目的而不能分割者，故依民法第823條
      第1項但書規定及前揭最高法院18年上字第2199號判例意
      旨，系爭土地中之系爭農路既已闢為道路使用，依法自不
      得再為分割，是原告請求就系爭2筆土地合併為裁判分割
      ，並分割如附圖所示，當非有據。
（五）再者，兩造共有系爭土地，除系爭農路外，原告所提分割
      方案並無規劃其他道路可供通行，亦即以原告所提如附圖
      所示方案，兩造分歸取得之土地，除原告外，被告取得部
      分將均成為袋地，已顯違系爭農路應維持共有以保留既有
      現況使用之目的，亦即非得各共有人全體之同意，當不得
      將該原供作農路使用之系爭農路強求分析由部分共有人取
      得，是原告主張如附圖所示之分割方案，自顯難憑採。另
      者，被告莊坤木所提附件一之分割方案，則將系爭農路分
      歸其個人取得，然其餘共有人則因此成為袋地，亦無其餘
      通路可與公路聯絡；而系爭農路目前確供道路使用，為兩
      造共有系爭土地出入之所不可缺；是退步以言，即便認系
      爭農路僅供系爭土地共有人之特定人即兩造通行使用，尚
      非屬既成道路；然按民法第823條第1項所謂「因物之使用
      目的不能分割」，解釋上具有類似供役地、需役地之便宜
      使用關係，兩筆以上之土地倘具有此一便宜使用之利用關
      係者，縱非供公共之用，而僅為需役地使用權人個人之私
      益存在，仍難謂不具有「因物之使用目的不能分割」之限
      制，則揆之上開規定及說明，依被告莊坤木所提附件一之
      分割方案，在被告莊坤木願為其餘共有人設定地役權以前
      ，自亦不得請求分割，此乃共有物分割在使用目的上之限
      制甚明。
八、綜上所述，原告基於系爭土地共有人之身分，請求被告莊茂
    和、被告莊淑閔、被告莊正忠等3人應就其等被繼承人莊萬
    所有系爭341地號土地（面積為548.67平方公尺）之應有部
    分12分之1及系爭342地號土地（面積為4312.36平方公尺）
    之應有部分27472分之3552，辦理繼承登記，應屬有據，當
    予准許。至系爭土地中之系爭農路係供道路使用，復為兩造
    對外通路，自屬因物之使用目的不能分割之共有土地，且兩
    造所提分割方案均屬將系爭土地之原有系爭農路予以強求分
    析，難為憑採，業經本院審認如前，則依上開說明，當認原
    告本於共有物分割請求權，請求合併分割系爭土地如聲明第
    2項所示，為無理由，不應准許。
九、本件判決基礎已臻明確，兩造其餘攻擊防禦方法及舉證，經
    審酌後認為對判決結論無影響，爰不逐一論述，併此敘明。
十、末按，分割共有物之訴，係屬必要共同訴訟，原被告間本可
    互換地位，性質上並無訟爭性，縱令兩造互易地位，裁判結
    果仍無不同；又定共有物分割之方法，可由法院自由裁量，
    為適當之分配，不受任何共有人主張之拘束，則本件縱准原
    告分割共有物之請求，而未採原告所主張之分割方法為分割
    ，亦不認原告之訴為一部無理由，而係屬原告勝訴之判決。
    是則，分割共有物之訴，既係以請求分割共有物之形成權為
    訴訟標的，故兩造所提出之分割方法，僅係供法院之參考，
    其分割方法，對於各共有人而言，並無勝負之問題。從而，
    即便原告形式上獲全部或部分勝訴之判決，然兩造就本件分
    割共有物所爭者，殆為分割方法，原告起訴雖於法有據，惟
    被告之應訴實因訴訟性質所不得不然，亦即由敗訴之被告負
    擔訴訟費用顯失公平，是本院認應參酌兩造之應有部分比例
    ，調整訴訟費用之分擔比例，始為公允，爰諭知由兩造依如
    附表（一）、（二）「原應有部分及訴訟費用負擔比例」欄
    所示之比例負擔訴訟費用。
十一、訴訟費用負擔之依據：民事訴訟法第80條之1。
中　　華　　民　　國　　111 　年　　12　　月　　9 　　日
                    民事第五庭  法  官  許惠瑜
以上正本係照原本作成。
如不服本判決，須於判決送達後20日內向本院提出上訴狀（須
附繕本）。如委任律師提起上訴者，應一併繳納上訴審裁判費。
中　　華　　民　　國　　111 　年　　12　　月　　9 　　日
                                書記官  高偉庭
附表：
（一）坐落臺中市○○區○○○段000地號土地（面積共548.67平方公
      尺）
編號 共有人 原本應有部分及訴訟費用負擔比例 面積（平方公尺） 1 莊萬之繼承人（被告莊茂和、被告莊淑閔及被告莊正忠） 12分之1 45.72 2 莊建喜 6分之1 91.45 3 陳義德 6分之2 182.88 4 莊伊澤（原告） 6分之1 91.45 5 莊勝凱 6分之1 91.45 6 莊坤木 12分之1 45.72 

（二）坐落臺中市○○區○○○段000地號土地（面積共4312.36平方
      公尺）
編號 共有人 原本應有部分及訴訟費用負擔比例 面積（平方公尺） 1 莊萬之繼承人（被告莊茂和、被告莊淑閔及被告莊正忠） 27472分之3552 557.57 2 莊建喜 27472分之4881 766.18 3 陳義德 27472分之4212 661.17 4 莊伊澤（原告） 27472分之7355 1154.54 5 莊勝凱 27472分之3919 615.18 6 莊坤木 27472分之3553 557.72